【裁判字號】    99,監宣,60
【裁判日期】    991220
【裁判案由】    監護宣告事件
【裁判全文】
臺灣基隆地方法院民事裁定              99年度監宣字第60號
聲  請  人  楊李愛
相  對  人
即應受監護
宣  告之人  楊正弘
利害關係人  楊清雄
            楊淑雲
上列聲請人聲請對楊正弘監護宣告事件，本院裁定如下：
    主  文
宣告楊正弘（男，民國○○○年○月○日生，身分證統一編號：
Ｚ000000000號）為受監護宣告之人。
選定楊清雄（身分證統一編號：Ｚ000000000號）為受
監護宣告之人之監護人。
指定楊淑雲（身分證統一編號：Ｚ000000000號）為會
同開具財產清冊之人。
聲請費用新臺幣壹仟元由受監護宣告之人負擔。
    理  由
一、聲請意旨略以：聲請人之子即相對人楊正弘因動靜脈畸形併
    顱內出血等症狀，分別於民國99年6月27日、99年7月1日及
    99年7月30日就診，並經數次手術，目前意識不清、重度昏
    迷，致不能為意思表示或受意思表示，為此聲請對其為監護
    之宣告等語。
二、按對於因精神障礙或其他心智缺陷，致不能為意思表示或受
    意思表示，或不能辨識其意思表示之效果者，法院得因本人
    、配偶、四親等內之親屬、最近一年有同居事實之其他親屬
    、檢察官、主管機關或社會福利機構之聲請，為監護之宣告
    ，民法第14條第1項定有明文。次按受監護宣告之人應置監
    護人；法院為監護之宣告時，應依職權就配偶、四親等內之
    親屬、最近一年有同居事實之其他親屬、主管機關、社會福
    利機構或其他適當之人選定一人或數人為監護人，並同時指
    定會同開具財產清冊之人；法院選定監護人時，應依受監護
    宣告之人之最佳利益，優先考量受監護宣告之人之意見，審
    酌一切情狀，並注意下列事項：一受監護宣告之人之身心狀
    態與生活及財產狀況。二受監護宣告之人與其配偶、子女或
    其他共同生活之人間之情感狀況。三監護人之職業、經歷、
    意見及其與受監護宣告之人之利害關係。四法人為監護人時
    ，其事業之種類與內容，法人及其代表人與受監護宣告之人
    之利害關係。民法第1110條、第1111條第1項及第1111條之1
    亦分別定有明文。
三、經查：
  (一)聲請人主張之前揭事實，業據其提出戶籍謄本、行政院衛生
    署雙和醫院診斷證明書等為證；又經本院於鑑定人即基隆長
    庚紀念醫院陳枻志醫師前訊問相對人，相對人坐在輪椅上，
    有氣切、插管、四肢癱瘓，無法自主行動，亦無法言語，僅
    左手、腳能輕輕抬起，右手、腳則無法舉起，頭部可慢慢轉
    動，對於本院之叫喚，僅能以眨眼回答（見本院99年10月28
    日訊問筆錄），且其精神狀態經鑑定結果，略以：楊員因罹
    患急性出血性腦中風，導致腦部功能嚴重受損，認知功能缺
    損，喪失正常語言功能，亦喪失對時間、地方、人物之適當
    辨識能力，肢體癱瘓無法行走，飲食、沐浴、更衣等日常生
    活起居，均無法自理，須完全仰賴專人照護，屬重度失智狀
    態，其為意思表示、受意思表示或辨識其意思表示效果之能
    力為完全不能等語，有長庚醫療財團法人基隆長庚紀念醫院
    99 年11月16日（99）長庚院基法字第238號函附精神鑑定報
    告書乙件在卷可按。綜合上情，足認相對人確因精神障礙或
    其他心智缺陷，已達不能為意思表示或受意思表示之程度。
    從而，聲請人聲請對相對人為監護之宣告，為有理由，應予
    准許。
  (二)又利害關係人楊清雄為相對人之兄，本院於99年10月28日至
    長庚醫療財團法人基隆長庚紀念醫院現場鑑定時，係由楊清
    雄陪同在相對人身旁，住所地亦在基隆市，與相對人關係密
    切，且其為大學畢業、軍人退伍，有充足之知識及時間可勝
    任監護人之工作，復參以相對人之親屬，除胞姊楊佳嘉因在
    大陸工作無法參與協議外，均同意由利害關係人楊清雄擔任
    相對人之監護人，並由其姐楊淑雲擔任會同開具財產清冊之
    人，有聲請人提出之協議書、親屬系統表等為證及本院依職
    權調閱楊佳嘉之入出境資訊連結資料在卷可稽。本院審酌上
    情，認由楊清雄擔任監護人，最符合受監護宣告之人之最佳
    利益，爰選定楊清雄為監護人，並指定楊淑雲為會同開具財
    產清冊之人。另監護人楊清雄應依據民法第1113條準用同法
    第1099條第1項之規定，對於受監護宣告之人即相對人之財
    產，會同楊淑雲，於2個月內開具財產清冊，並陳報法院，
    併此敘明。
四、依民事訴訟法第608條第1項，裁定如主文。
中    華    民    國    99    年    12    月    20    日
                   家事法庭     法  官  王美婷
以上正本係照原本作成。
如不服本裁定關於選定監護人及指定會同開具財產清冊之人等部
分，應於送達後10日內向本院提出抗告狀，並繳納抗告費新臺幣
1,000元；其餘關於監護宣告之部分，不得抗告。
中    華    民    國    99    年    12    月    20    日
                                書記官  明祖斌

司法院資訊處製作；財團法人民間司法改革基金會備份。
